# 子公司计提专项储备，母公司如何编制合并报表？

提问人：毛毛流浪者 时间：2011-03-30 22:14:13
chenyiwei大版主：根据您的解释，在子公司计提专项储备，母公司编制合并报表时视同子公司报表中的专项储备是负责，以扣除专项储备后子公司的净资产计算母公司所享有的权益来编制合并资产负责表抵消分录，但实际编制不平衡，差异就是扣除的专项储备？

回答人：chenyiwei
没有看懂你的问题。我的意思是：先视同子公司的专项储备是负债，按常规方法编制子公司净资产、净利润的抵销分录，这样子公司的专项储备就不会被抵销；然后再把子公司的专项储备按股权比例划分，归属母公司股东的部分保留在“专项储备”项目中，归属少数股权的部分转入少数股东权益。

提问人：jxq425 时间：2014-10-12 13:43:52
求问在新的准则体系下，还是这么处理吗？
我看了应用指南，原话是”专项储备及一般风险准备在长期股权按投资与子公司所有者权益相互抵销后，应按归属于母公司所有者的份额予以恢复。“这个貌似讲解 2010 里面也是这么说的。
其实这里所说的恢复有很多的理解方式，我以前一直以为是像同一控制下企业合并处理那样，是从资本公积或者未分配利润等权益类科目中分出部分恢复。 如果像陈版说的那样处理，结果实际上是同时增加商誉和专项储备。，就是从商誉中恢复。
虽然我们所的复核部也是比较支持陈版的做法，但是我始终觉得如果是这样来处理的话，准则讲解的描述完全可以写得更直接一点，比如说视同专项储备为负债、次级权益类似的用词，而不是像现在这样用”恢复“这样的词语。
此外如果按照陈版所建议的处理方式，那如果是联营企业拥有的专项储备的变化，我理解在权益法核算的时候就不需要调整长期股权投资了，可是这个好像又和现在新的规定不相符

回答人：chenyiwei
权益法下，一般理解虽然净资产总额不变（因此长期股权投资账面价值不变），但会有投资收益和资本公积的一增一减。

回答人：chenyiwei
你所引用的我的老贴是在 2011 年发的，此后相关会计处理规定和我个人对此问题的观点未发生变化。专项储备这种做法本身就违反会计原理，因此在实际操作中会遇到很多问题和矛盾，只能选择相对合理的方式。